臺灣基隆地方法院基隆簡易庭民事判決
111年度基簡字第784號
原      告  李芊霆  

訴訟代理人  黃俊淦  
被      告  葉以勒  


上列當事人間損害賠償事件，本院於民國111年10月5日辯論終結
，判決如下：
    主      文
被告應給付原告新臺幣參拾肆萬元，及自民國一百一十一年九月
二十六日起至清償日止，按週年利率百分之五計算之利息。
原告其餘之訴駁回。
訴訟費用新臺幣肆仟柒佰肆拾元，其中新臺幣參仟陸佰陸拾參元
由被告負擔，餘由原告負擔。
本判決第一項得假執行。但被告如以新臺幣參拾肆萬元為原告預
供擔保，得免為假執行。
原告其餘假執行之聲請駁回。
    事實及理由
一、本件被告經合法通知，未於言詞辯論期日到場，核無民事訴
    訟法第386條所列各款情形，爰依同法第436條第2項、第385
    條第1項前段規定，准原告之聲請，由其一造辯論而為判決
    。　　
二、原告主張：
 　 被告於民國110年6月10日，將其申辦之「臺灣銀行股份有限
    公司000-000000000000號」帳戶（下稱系爭帳戶）之存摺、
    提款卡、密碼等物，提供予臉書暱稱「JASON JASON」、化
    名「洪國鈞」等多名不詳成員所共組之詐騙集團（下稱系爭
    詐騙集團）收取詐騙贓款。而系爭詐騙集團則係推由不詳成
    員，先於110年5月26日，藉由LINE通訊軟體傳送訊息（暱稱
    「Zhangboyang」），對原告訛稱「使用APP投資虛擬貨幣可
    以獲利」；原告誤信其詞，遂於110年6月11日上午10時58分
    左右，將新臺幣（下同）340,000元匯入業遭詐騙集團支配
    管領之系爭帳戶。因原告遭此集團詐騙，受有340,000元之
    財產損失，並須承受莫大之精神痛苦，是原告乃本於侵權行
    為之法律關係，請求被告賠償財產損害340,000元以及精神
    慰撫金100,000元，並聲明：被告應給付原告440,000元，及
    自起訴狀繕本送達之翌日起至清償日止，按週年利率5%計算
    之利息；原告願供擔保，請准宣告假執行。
三、被告答辯：
　　被告經本院合法通知，未於言詞辯論期日到場，亦未提出書
    狀為任何聲明或陳述。
四、本院判斷：　　
　㈠查被告於110年6月10日，將系爭帳戶之存摺、提款卡、密碼
    等物，提供予系爭詐騙集團收取詐騙贓款；而系爭詐騙集團
    則係推由不詳成員，先於110年5月26日，藉由LINE通訊軟體
    傳送訊息（暱稱「Zhangboyang」），對原告訛稱「使用APP
    投資虛擬貨幣可以獲利」；原告誤信其詞，遂於110年6月11
    日上午10時58分左右，將340,000元匯入業遭詐騙集團支配
    管領之系爭帳戶；而被告允供詐騙集團使用系爭帳戶之舉，
    固已遭刑事法院（即本院刑事庭）以111年度原金訴字第5號
    刑事判決，就被告論處相應之有期徒刑在案，惟原告遭詐騙
    匯款之部分，則因檢察官遲誤併辦時機，而遭刑事法院予以
    退併處理。此除有原告提出之臺灣基隆地方檢察署檢察官移
    送併辦意旨書（111年度偵字第3837、4028號）在卷可參，
    並經本院職權查詢被告前案紀錄暨調取上開刑事案卷、檢察
    官併辦案卷核閱屬實，且有臺灣高等法院被告前案紀錄表、
    本院111年度原金訴字第5號刑事判決（網路列印）存卷為憑
    ；兼之被告經合法通知，並未到庭爭執，亦未提出書狀表明
    證據或有利於己之答辯以供審酌，本院綜合上開證據調查結
    果，自堪信「被告允供詐騙集團使用其申辦之系爭帳戶，以
    及原告遭訛騙遂匯款至系爭帳戶」等原告主張為真。
  ㈡按民事法上之「過失」，倘以其「欠缺注意之程度」作為標
    準，固可概分為「抽象輕過失（欠缺『善良管理人之注意』）
    」、「具體輕過失（欠缺『與處理自己事務為同一之注意』）
    」與「重大過失（欠缺『普通人之注意』）」（最高法院42年
    台上字第865號判例意旨、96年度台上字第1649號判決意旨
    參照），惟單就民法第184條第1項前段所稱「過失」而論，
    實務向來均以「抽象輕過失（欠缺善良管理人之注意）」，
    作為行為人是否應負過失侵權行為賠償責任之標準（最高法
    院19年上字第2746號判例意旨、93年台上字第851號判決意
    旨參照），因此，民事侵權行為法上之過失責任，並不著重
    於「行為人之個人預見能力（主觀之過失概念）」，而係著
    重在「善良管理人之預見能力（客觀之過失概念）」，也就
    是觀察「一般具有專業智識或經驗且勤勉負責之人，在相同
    情況之下，是否能預見並避免或防止損害結果之發生」，並
    以此作為行為人應否負過失侵權行為責任之基準。承此前提
    ，民事侵權行為法之過失，係衡量比較「具體加害人之『現
    實行為』」，與「同一情況下善良管理人之『當為行為』」，
    而所謂「善良管理人之『當為行為』」，則應衡諸具體行為人
    所屬職業，或所從事的某種社會活動，乃至某種年齡層「通
    常所具有的智識能力」以為認定，倘「具體加害人之『現實
    行為』」低於善良管理人之注意標準，即可認其應負民事侵
    權行為法上的過失責任。此係因刑事法律與民事法律之規範
    目的不同，亦即「刑事過失」重在「整體法律秩序與整體社
    會之衡平考量」，而「民事過失」則祇著重於「當事人彼此
    雙方之衡平」，故民事過失並不強調所謂「行為人之主觀非
    難」（因民事侵權行為並非重在懲罰「行為人之主觀惡行」
    ），而是強調「客觀化」與「類型化」的一般標準。承前㈠
    所述，被告「提供系爭帳戶任憑第三人自由使用」；衡諸「
    金融匯兌」相較於「現實給付」所帶來之種種便利，以及「
    金融匯兌」可循其「資金流動軌跡」追溯某筆特定金流來源
    、去向之特性，犯罪集團邇來遂傾向於「收購、借用他人帳
    戶」，藉以「遮斷犯罪贓款資金流動之軌跡」，從而達成彼
    等神隱以避查緝之目的，因金融帳戶事關存戶個人財產權益
    之保障，具有高度之專屬性、私密性，除非本人或與本人具
    密切關係者，難認有何得以自由流通使用該等專屬於特定人
    之金融帳戶之正當理由，一般人亦應妥為保管存摺、提款卡
    、密碼等物，此要屬吾人一般生活經驗所足可體察之日常知
    識，尤以近來政府機關、新聞媒體乃至金融機構，對於「犯
    罪集團大量收購、借用帳戶使用，再遣人提領該等帳戶內之
    犯罪贓款，藉此遮斷資金流動軌跡從而逃避查緝」等情事，
    均已強力宣導多時，考量「與被告年齡、社會活動或經驗相
    當之一般人」通常所具有的智識能力，彼等除應可明確認知
    「允供帳戶為他人代收、代轉帳款，或聽從指示跑腿取、送
    不明款項」之高度風險，尤應知「拒絕提供帳戶、拒絕跑腿
    取、送款項」，從而避免或防止類此詐騙事件之滋生，是「
    被告提供系爭帳戶任憑他人自由使用」等具體加害人之「現
    實行為」，顯然低於善良管理人（與被告年齡、社會活動或
    經驗相當之一般人）之注意標準，從而，無論被告有無「詐
    騙犯罪」之主觀預見，亦不論刑事案件之審理結果，被告就
    其「欠缺『善良管理人之注意』」所造成之他人損害，至少均
    應負民事侵權行為法上的過失責任。
  ㈢按因故意或過失，不法侵害他人之權利者，負損害賠償責任
    。數人共同不法侵害他人之權利者，連帶負損害賠償責任。
    不能知其中孰為加害人者，亦同。造意人及幫助人，視為共
    同行為人。民法第184條第1項前段、第185條第1項、第2項
    定有明文。次按連帶債務之債權人，得對於債務人中之一人
    或數人或其全體，同時或先後請求全部或一部之給付。民法
    第273條第1項亦有明定。承前㈠㈡所述，被告就其低於善良管
    理人注意標準之「現實行為」，所導致原告蒙受之財產上損
    害，應負民法上侵權行為損害賠償之責；是原告請求被告給
    付340,000元，尚與前揭法律規定相合，應予准許。至原告
    雖又主張其尚須承受相當於精神慰撫金100,000元之精神上
    痛苦云云，惟非財產上損害賠償之請求（即精神慰撫金之請
    求），須以行為人之不法侵害行為（具備故意、過失及違法
    性），侵害被害人之身體、健康、名譽、自由、信用、隱私
    、貞操等權利，或其他人格法益而情節重大等為其成立要件
    ，故因財產權、財產利益被侵害所衍生之非財產上損害，本
    即不在立法明文允許請求精神慰撫金之列，即令該等侵害財
    產權或財產上利益，反射之結果間接導致前開人格權之損害
    ，被害人亦不得據以請求非財產上之損害賠償，從而，原告
    宣稱其尚須承受精神上痛苦乙情，就令無訛，亦僅事涉財產
    權或財產利益之減損，而與原告之生命、健康、名譽、自由
    、信用、隱私、貞操等人格法益渺無相關，是原告未予細辨
    其間差異，逕將其受詐騙匯款之財產損失，視同自己人格法
    益之侵害，當亦顯有誤會而非可取，從而，原告援侵權行為
    之法律關係，請求被告賠償精神慰撫金云云，自係於法不合
    而非可採。
  ㈣按「給付無確定期限者，債務人於債權人得請求給付時，經
    其催告而未為給付，自受催告時起，負遲延責任。其經債權
    人起訴而送達訴狀，或依督促程序送達支付命令，或為其他
    相類之行為者，與催告有同一之效力。」「遲延之債務，以
    支付金錢為標的者，債權人得請求依法定利率計算之遲延利
    息。」、「應付利息之債務，其利率未經約定，亦無法律可
    據者，週年利率為百分之五。」民法第229條第2項、第233
    條第1項前段、第203條定有明文。查原告對被告之侵權行為
    債權，乃「無確定期限」之給付，是原告請求被告自起訴狀
    繕本送達翌日即111年9月26日起至清償日止，依340,000元
    按週年利率5%計付遲延利息，同屬適法而無不當。
五、從而，原告基於侵權行為之法律關係，請求被告給付340,00
    0元，及自起訴狀繕本送達翌日即111年9月26日起至清償日
    止，按週年利率5%計算之利息，為有理由，應予准許；至逾
    此範圍之請求，均無理由，應予駁回。
六、本件事證已臻明確，兩造其餘主張、陳述及所提之證據暨攻
    擊防禦方法，經本院審酌後，認均與本件判決結果無影響，
    毋庸再予一一審酌。
七、訴訟費用即第一審裁判費4,740元，由兩造按其勝敗比例負
    擔。
八、原告勝訴部分，係因訴訟標的金額未逾500,000元，適用簡
    易程序所為被告敗訴之判決，依民事訴訟法第389條第1項第
    3款，應依職權宣告假執行，併職權宣告被告預供相當之擔
    保金額後，得免為假執行。至原告敗訴部分，其假執行之聲
    請則失附麗，應予駁回。
中　　華　　民　　國　　111 　年　　10　　月　　5 　　日
                  基隆簡易庭法  官  王慧惠   
以上正本係照原本作成。　　
對於本件判決如有不服，應於收受送達後20日內向本院提出上訴
書狀，上訴於本院合議庭，並按他造當事人之人數附具繕本。如
委任律師提起上訴者，應一併繳納上訴審裁判費。
中　　華　　民　　國　　111 　年　　10　　月　　5 　　日
                             書記官 張景欣